臺灣士林地方法院刑事判決　　　　　　　 100年度訴字第31號
公　訴　人　臺灣士林地方法院檢察署檢察官
被　　　告　吳金寶
上列被告因偽證案件，經檢察官提起公訴（99年度偵字第10680
號），本院判決如下：
    主  文
吳金寶犯偽證罪，處有期徒刑參月。
    事  實
一、吳金寶係羅二勇之朋友，羅二勇於民國98年9 月9 日晚間10
    時40分前之某時，在臺北市○○區○○路81號之3 之「六窟
    茶藝館」飲用酒類後，明知自己飲酒後已不能安全駕車，仍
    駕駛車牌號碼670-CU號營業小客車，搭載吳金寶，沿臺北市
    ○○區○○路往下山方向行駛，嗣於同日晚間10時40分許，
    途經臺北市○○區○○路與菁山路口，羅二勇為訪友而停駛
    下車，並與在該處和他人聊天之何錦榮發生爭執並互毆，吳
    金寶見狀始下車阻止，復駕車將羅二勇載離現場，嗣何錦榮
    於98年9 月10日凌晨零時許報警處理，經警循線於臺北市立
    聯合醫院陽明院區急診室查獲羅二勇，並於同日凌晨2 時25
    分許測得羅二勇之呼氣酒精濃度達每公升0.72毫克，已達不
    能安全駕駛動力交通工具之程度。嗣經臺灣士林地方法院檢
    察署檢察官以羅二勇涉犯公共危險罪嫌提起公訴，本院以99
    年度交易字第15號案件審理，詎吳金寶明知羅二勇有上開醉
    態駕駛之公共危險犯行，並明知羅二勇於上開案件偵、審中
    一再辯稱伊未有上開醉態駕駛之公共危險犯行云云，竟企圖
    迴護羅二勇，脫免羅二勇之公共危險罪責，竟於上開羅二勇
    公共危險案件之偵審期間，基於偽證之犯意，於98年11月12
    日接受檢察官訊問之時，經檢察官於供前諭知就自己犯罪事
    項得拒絕證言暨告以具結義務及偽證罪之處罰後，於證人結
    文簽名具結後，以證人身分供稱：「（問：為何於98年9 月
    10日凌晨4 時40分製作之警詢筆錄中稱是羅二勇開的車？）
    是我開的車」等語，於99年5 月14日至本院作證時，經承審
    法官於供前諭知依刑事訴訟法第181 條規定，恐因陳述致自
    己受刑事追訴或處罰，得拒絕證言，暨告以具結義務及偽證
    罪之處罰後，於證人結文簽名具結後，以證人身分供稱：「
    當日晚間8 時許，伊與羅二勇去六窟喝酒，是羅二勇開車載
    伊去，過10分鐘後，伊有事先離開，羅二勇喝醉酒後，打電
    話給伊，伊再去載羅二勇回來」等語，就羅二勇有無上開醉
    態駕駛之於案情有重要關係之事項，先後於供前具結，而為
    虛偽之陳述。幸而吳金寶上開虛偽證詞未為臺灣士林地方法
    院檢察署檢察官及本院採信，仍將羅二勇以公共危險罪嫌提
    起公訴，並經本院以99年度交易字第15號判決判處羅二勇拘
    役55日，雖羅二勇不服提起上訴，經臺灣高等法院以99年度
    交上易字第200 號判決駁回上訴確定。
二、案經臺灣士林地方法院檢察署檢察官自動檢舉偵查起訴。
    理  由
壹、證據能力部分：
    本案所引用之供述及非供述證據，經本院依法踐行調查證據
    程序，檢察官及被告均不爭執各該證據之證據能力，且亦查
    無依法應排除其證據能力形，是後述所引用證據之證據能力
    均無疑義。
貳、實體部分：
一、訊據被告吳金寶固然承認伊與羅二勇係朋友關係，98年9 月
    9 日晚間10時40分前某時，與羅二勇同車由臺北市○○區○
    ○路下山，於同日晚間10時40分許，行經格致路與菁山路口
    ，因羅二勇下車與何錦榮發生衝突互毆，伊見狀出面阻止並
    將羅二勇載離現場等情，惟矢口否認有何偽證之犯行，辯稱
    ：案發當天羅二勇在「六窟茶藝館」已經喝得爛醉，沒有辦
    法開車，是伊開車載羅二勇下山，不是羅二勇開的車，伊於
    羅二勇所涉上開公共危險案件偵查、審理中證稱羅二勇沒有
    開車是事實，伊雖曾在該案警詢時陳稱從陽明路下山至格致
    路與菁山路口是羅二勇開的車，是因為當時有員警告訴伊一
    定要說車子係羅二勇開的，不然要判伊3 年，伊怕被判3 年
    才會說是羅二勇開的車云云。經查：
  (一)證人何錦榮於上開羅二勇涉犯之公共危險案件偵查中證稱：
    「（問：9 月9 日22時40分在山仔后公車站牌有無跟羅二勇
    發生爭吵？）一輛計程車急駛過來，他動作很怪，他轉頭跟
    後座乘客說話，我以為他要趕乘客下車，後來羅二勇從駕駛
    座下來，朝我走過來... 」等語（見臺灣士林地方法院檢察
    署98年度他字第3748號偵卷第47頁），於該公共危險案件原
    審審理時，仍證稱：「有看到羅二勇從駕駛座下車，且他好
    像有戴帽子」等語（見本院99年度交易字第15號卷第17、18
    頁），復於本案審理中證稱：「案發當時，有1 輛計程車疾
    駛過來，我看了一下，車內駕駛座的人與乘客發生拉扯，後
    來我聽到開車門的聲音，並看到有戴帽子的羅二勇從駕駛座
    下車，他走過來跟我說話，口氣很差，說要找『貓毛』（台
    語），還說自己是『阿勇』，並作勢要打人的樣子，我就用
    手將羅二勇推開，他就跌倒流鼻血，這時原來坐在後座的被
    告才下車將羅二勇扶起來開車載走他，被告下車時還有跟我
    說羅二勇喝醉了不要理他」等語（見本院100 年度訴字第31
    號卷第43、44頁）；又證人林煒傑於上開公共危險案件偵查
    中證稱：「有看到羅二勇開車，我當時站在公車站牌，羅二
    勇突然緊急煞車，停一分鐘，跟乘客交頭接耳之後，我跑去
    摩斯漢堡外面座位上看，確定是羅二勇開車」等語（臺灣士
    林地方法院檢察署98年度他字第3748號偵卷第47頁），於上
    開公共危險案件二審審理時時到庭證稱：「我站在公車站牌
    ，面向同事在聊天，背對馬路，聽到煞車聲轉身看到計程車
    停在我後面，我就走到摩斯漢堡店用餐區，面向人群，我就
    看到車子裡面有爭執、拉扯，因為那時間是晚上10點多，從
    外面看不清楚車子裡面的情形，將近5 分鐘過後才看到有人
    從駕駛座下來，因為我的距離有一段，分不清楚下來的人是
    誰，他靠近的時候我才看見他有戴帽子，之前沒有看清楚，
    後來戴帽子的人跟何錦榮起衝突，因為那個人背對著我，我
    看不清楚他是誰。從頭到尾我只看到他戴帽子」等語（見臺
    灣高等法院99年度交上易字第200 號卷第66、67頁），復於
    本院審理中證稱：「我當時看到1 輛車疾駛過來，我嚇到就
    走到摩斯漢堡戶外用餐區坐著看，我看到戴帽子的人從駕駛
    座下車，當時他距離我約7 、8 公尺遠，後來有看到被告來
    拉戴帽子的人，因為戴帽子的那個人在打架」等語（見本院
    100 年度訴字第31號第45、46頁）；證人曹永豐於上開公共
    危險案件偵查中證稱：「何錦榮找我聊天，我是開計程車的
    ，看到羅二勇從陽明山公園下來，到排班點緊急煞車，我想
    說怎麼開那麼快，又緊急煞車，當天是羅二勇開車，他有戴
    鴨舌帽，羅二勇與被告身高就有差了，不會認錯人」等語（
    見臺灣士林地方法院檢察署98年度他字第3748號偵卷第47頁
    ），於本院審理中證稱：「當時有1 輛計程車過來，從山上
    往山下開，突然緊急煞車，從駕駛座下來的是羅二勇，他下
    來說他是『阿勇』，要找『貓毛』（台語），他一來就對我
    們叫囂，與何錦榮的距離很靠近，他又喝醉，後來就與何錦
    榮起衝突，羅二勇從駕駛座下車時有戴鴨舌帽，後來打架跌
    倒的時候帽子掉了，我有注意到他頭髮稀疏，他很好認，被
    告是從後座下車把羅二勇扶上車，再將羅二勇載下山，我不
    會誤認羅二勇與被告的長相」等語（見本院100 年度訴字第
    31號卷第47、48頁）。綜上證人所述，當可確認98年9 月9
    日晚間10時40分許，在臺北市○○區○○路與菁山路口與何
    錦榮發生口角爭執之人，係自計程車駕駛座下車，且戴有帽
    子之羅二勇，應無疑義。徵諸被告於上開公共危險案件原審
    審理時供稱：伊當天沒有戴帽子等語（見本院99年度交易字
    第15號卷第13頁），再參酌證人何錦榮、曹永豐、林煒傑當
    晚皆有近距離與羅二勇及被告接觸或觀看其等互動情節，又
    渠等證述之情節互核相符，是渠等上開證詞，自堪採信，故
    98年9 月9 日晚間10時40分前某時，駕駛計程車自臺北市○
    ○區○○路下山，於同日晚間10時40分許，行經格致路與菁
    山路口緊急煞車，自駕駛座下車之人，確係戴有帽子之羅二
    勇，至為灼然。
  (二)又證人阮平春雖於上開公共危險案件二審審理中證稱：「羅
    二勇是我的客人，偶而會到店裡消費，日期忘了，羅二勇到
    我店裡喝酒，我扶他出去，有1 輛車停在停車場，我開車門
    讓他坐後座，我就回進店裡面」等語（見臺灣高等法院99年
    度交上易字第200 號卷第67頁背面、第68頁），復於本院審
    理中證稱：「（問：你是否有辦法確定你之前所稱羅二勇喝
    醉酒你扶他上1 輛計程車後座的事，就是發生在98年9 月9
    日晚間？）我不確定日期，我只記得羅二勇偶而來我店內消
    費會喝醉，我有扶他上計程車的情形」等語（見本院100 年
    度訴字第31號卷第41頁背面）。是羅二勇既然偶而會到證人
    阮平春店裡消費，則證人阮平春所述送被告上車之日，是否
    即為98年9 月9 日晚間發生之事，即非無疑，又徵諸證人阮
    平春當晚並未在格致路與菁山路口現場，是實難憑其證詞推
    論98年9 月9 日晚間10時40分前某時，自臺北市○○區○○
    路駕車至格致路與菁山路口之人非羅二勇而係被告。
  (三)再者，被告先後於上開公共危險案件偵審中供稱：「羅二勇
    是晚上9 點多打電話要我去載他，他到車牌那邊已經10點多
    了」等語、「（問：你是以何方式與羅二勇去六窟喝酒？）
    羅二勇開車載我去的，羅二勇喝醉酒，我再載他回來」、「
    （問：你何時被羅二勇載到六窟？）我與羅二勇是晚上8 點
    多去的」、「（問：你要去六窟時，是否知道羅二勇要喝酒
    ？）他說要去那裡唱歌，過了10分鐘，我說我有事要先走，
    看怎樣再跟我聯絡，等到羅二勇喝完酒後，再打電話給我，
    我再去載他回來」、「（問：你何時離開卡拉OK？）晚上8
    點多快9 點」等語（見臺灣士林地方法院檢察署98年度他字
    第3748號偵卷第48頁、本院99年度交易字第15號卷第34、35
    頁），是被告陳稱伊前去搭載羅二勇之情節已前後矛盾，又
    核與羅二勇於上開公共危險案件原審99年5 月14日審理中供
    稱：「（問：你當天是何時上去陽明山與朋友喝酒？）下午
    3 、4 點左右，是去六窟」、「（問：你如何上去？）我自
    己開車載吳金寶上去」、「（問：你喝到幾點下山？）晚上
    9 點半左右」等語（見本院99年度交易字第15號卷第31頁背
    面），關於其與被告前往及離開「六窟茶藝館」之情節有出
    入，益徵被告所稱：「98年9 月9 日晚間自陽明路下山至格
    致路與菁山路口不是羅二勇開車的，是伊開車的」云云，不
    可採信。又被告雖辯稱：「伊於上開公共危險案件警詢中會
    稱從陽明路下山至格致路與菁山路口是羅二勇開的車，是因
    為當時有員警告訴伊一定要說車子係羅二勇開的，不然要判
    伊3 年，伊怕被判3 年才會說是羅二勇開的車」云云，然查
    ，被告於該公共危險案件偵查中先稱：「是山仔后派出所副
    主管於警詢時，要求其指證是羅二勇開車，否則要判3 年，
    故於第1 次警詢筆錄中指證係羅二勇開車」云云（見臺灣士
    林地方法院檢察署98年度他字第3748號偵卷第46頁），嗣於
    該公共危險案件原審審理中則又改稱：「不是副主管，是另
    名員警說的，偵查中所言乃屬誤認」云云（見本院99年度交
    易字第15號卷第37頁），前後所述已有不符，參以證人何明
    昌於該公共危險案件原審審理中證稱：「（問：你於偵查稱
    有聽到要判3 年，是何人說的？）是1 個警員說的，他對吳
    金寶說的，好像是說如果吳金寶說謊，法律上會被判3 年」
    、「（問：當天你聽到警察如何跟吳金寶說？）我坐在警察
    旁邊，我有聽到警察跟吳金寶說，如果要叫別人頂罪，被知
    道的話，會被判3 年」等語（見本院99年度交易字第15號卷
    第43頁），是員警前開所為僅係告知被告相關行為之法律效
    果而已，是被告於該公共危險案件曾警詢中供述：「98 年9
    月9 日晚間，從陽明路下山至格致路與菁山路口是羅二勇開
    的車」等語，確係其出於自由意志所為。
  (四)綜上，被告於上開公共危險案件警詢中曾供稱：「98年9 月
    9 日晚間，從陽明路下山至格致路與菁山路口是羅二勇開的
    車」等語，又與證人何錦榮、曹永豐、林煒傑證述之情節互
    核相符一致，是98年9 月9 日晚間10時40分許，駕駛上開營
    業小客車行至臺北市○○區○○路與菁山路口之人，確係羅
    二勇並非被告一節，堪可認定。另羅二勇上開醉態駕駛公共
    危險犯行，經本院以99年度交易字第15號判決拘役55日，羅
    二勇不服提起上訴，業經臺灣高等法院以99年度交上易字第
    200 號判決駁回上訴確定，亦經本院依職權調取本院99年度
    交上易字第15號案件全部卷宗核閱無誤。
  (五)末查，被告坦承羅二勇因上開醉態駕駛公共危險犯行，經臺
    灣士林地方法院檢察署檢察官偵查時，伊於98年11月12日檢
    察官訊問之時，經檢察官於供前諭知就自己犯罪事項得拒絕
    證言暨告以具結義務及偽證罪之處罰後，於證人結文簽名具
    結後，以證人身分供稱：「（問：為何於98年9 月10日凌晨
    4 時40分製作之警詢筆錄中稱是羅二勇開的車？）是我開的
    車」云云，於99年5 月14日至本院作證時，經承審法官於供
    前諭知依刑事訴訟法第181 條規定，恐因陳述致自己受刑事
    追訴或處罰，得拒絕證言，暨告以具結義務及偽證罪之處罰
    後，於證人結文簽名具結後，以證人身分供稱：「當日晚間
    8 時許，伊與羅二勇去六窟喝酒，是羅二勇開車載伊去，過
    10分鐘後，伊有事先離開，羅二勇喝醉酒後，打電話給伊，
    伊再去載羅二勇回來」云云等情，並有被告前於臺灣士林地
    方法院檢察署99年度偵字第948 號案件、本院99年度交易字
    第15號案件，以證人身分所為證述之訊問筆錄、審判筆錄，
    及證人結文在卷可稽（見臺灣士林地方法院檢察署98年度他
    字第3748號卷第45、46頁、本院99年度交易字第15號卷第34
    至37頁）。從而，足見被告先後於偵、審中為上開證述當時
    ，係對於「98年9 月9 日晚間10時40分前某時，羅二勇是否
    駕車自臺北市○○區○○路下山行至格致路與菁山路口始停
    駛」之於案情有重要關係事項，為不實之證述，甚為顯明。
    是本院事證明確，被告偽證犯行堪以認定，應依法論科。
二、按刑法上之偽證罪，不以結果之發生為要件，一有偽證情事
    ，無論當事人是否因而受有利或不利之判決，均不影響其犯
    罪之成立，且該罪為侵害國家法益之犯罪，其罪數應以訴訟
    之件數為準，縱於同一訴訟事件數度偽證，仍論以單純一罪
    （最高法院71年臺上字第8127號判例、72年臺上字第3311號
    判例意旨參照）。被告於同一案件之偵查、審理中，雖先後
    兩次就同一事項作偽證，但其侵害然因所侵害之國家法益僅
    為一個，故僅成立一個偽證罪。爰審酌被告除曾於82年、92
    年間，分別因妨害家庭、賭博案件，經法院判決有期徒刑4
    月、罰金2 千元確定外，並無其他前案紀錄，有臺灣高等法
    院被告前案紀錄表在卷可查，素行尚可，其先後於偵審中偽
    證之行為對於國家司法所生危害非微，僅其虛偽證述終未為
    檢察官及法院採信，所生實害非重，暨被告犯後矢口否認犯
    行，毫無悔意，犯後態度不佳，及其生活狀況、智識程度等
    一切情狀，量處如主文所示之刑，以示懲儆。
據上論斷，應依刑事訴訟法第299 條第1 項前段，刑法第168 條
，判決如主文。
本案經檢察官許恭仁到庭執行職務。
中    華    民    國   100    年    6     月    21    日
                  刑事第八庭審判長法  官  楊皓清
                                  法  官  高雅敏
                                  法  官  張明儀
以上正本證明與原本無異。
如不服本判決應於收受判決後10日內向本院提出上訴書狀，並應
應敘述具體理由。其未敘述上訴理由者，應於上訴期間屆滿後20
日內向本院補提理由書(均須按他造當事人之人數附繕本)「切勿
逕送上級法院」。
                                  書記官  林蔚菁
中    華    民    國   100    年    6     月    21    日
附錄本案論罪科刑法條：
刑法第168條
於執行審判職務之公署審判時或於檢察官偵查時，證人、鑑定人
、通譯於案情有重要關係之事項，供前或供後具結，而為虛偽陳
述者，處 7 年以下有期徒刑。